【裁判字號】    95,交聲,188
【裁判日期】    950411
【裁判案由】    違反道路交通管理處罰條例聲明異議
【裁判全文】
臺灣士林地方法院交通事件裁定
原處分機關  臺北市交通事件裁決所
異  議  人
即受處分人  甲○○
上列受處分人因違反道路交通管理處罰條例案件，對於臺北市交
通事件裁決所民國95年1月18日所為之處分（原處分案號：北市
裁一字第裁22-ACL502556號），聲明異議，本院裁定如下：
    主  文
異議駁回。
    理  由
一、按汽車行駛至交岔路口，轉彎車應讓直行車先行，道路交通
    安全規則第102 條第1 項第6 款定有明文。又汽車駕駛人轉
    彎時，有轉彎車不讓直行車先行者，處新臺幣（下同）600
    元以上1,800 元以下之罰鍰，並予記違規點數1 點，道路交
    通管理處罰條例第48條第6 款、第63條第1 項第1 款分別定
    有明文。
二、原處分意旨略以：異議人即受處分人甲○○於94年11月23日
    10時33分許，駕駛EY-8446 號自小貨車，沿台北市○○路東
    往西第3 車道行駛往南左轉至承德路，其右後車角與沿劍潭
    路西往東直行之0759-KG 號自小客車右前車頭碰撞而肇事，
    經警舉發「轉彎車不讓直行車先行」之違規，依道路交通管
    理處罰條例第48條第6 款之規定，處罰鍰900 元，並依同條
    例第63條第1 項第1 款規定，記違規點數1 點。
三、異議意旨略以：異議人於94年11月23日10時33分駕駛車號EY
    8446自用一般小貨車，行駛於承德路4 段遭對方撞擊，裁決
    內容與事實出入很大云云。
四、經查：
    (一)異議人甲○○於94年11月23日上午10時33分許，駕駛車號
      EY-8446 號自小貨車，沿台北市○○路東往西方向行駛至
      劍潭路與承德路交岔路口，欲左轉至承德路時，適藍浩哲
      駕駛車號0759-KG 號自小客車沿劍潭路西往東方向直行駛
      至前開交岔路口，異議人駕駛之自小貨車右後車角與藍浩
      哲駕駛之自小客車右前車頭發生擦撞而肇事等情，有舉發
      違反道路交通管理事件通知單、道路交通事故調查報告表
      、現場圖、談話紀錄表、補充資料表、現場照片等在卷可
      稽。又異議人於肇事後，員警詢問時自承：伊沿劍潭路東
      往南方向第3 車道左轉至承德路，突然伊與另一位附載乘
      客見到一部0759-KG 號自小客車沿劍潭路西往東方向疾駛
      而來，致其車右後車角與對方右前車頭碰撞而肇事。另藍
      浩哲於警詢問時陳述：伊沿劍潭路西往東方向直行至肇事
      處，當時因對向左轉車輛相當多，便先停等讓對向左轉車
      先通行，突然一部EY-8446 號自小貨車沿劍潭路西往南左
      轉，因左轉幅度相當大，致其右後車角撞擊伊車右前車頭
      而肇事等語。另參以卷附之道路交通事故現場圖所示，本
      件撞擊地點係在靠近劍潭路與承德路交岔路口中心處，而
      藍浩哲之車輛於現場地面並未留有剎車痕跡，可推知當時
      藍浩哲駕駛車輛沿劍潭路由西向東方向直行，已進入劍潭
      路與承德路交岔路口，因見異議人之車輛欲左轉，故先停
      於原地等候，並在靠近該交岔路口中心處與異議人之車輛
      發生撞擊。從而，異議人駕駛之車輛到達上開交岔路口中
      心處開始左轉彎時，藍浩哲應已駕駛車輛到達上開交岔路
      口處，則左轉彎車輛即異議人所駕駛之車輛自應禮讓直行
      之車輛即藍浩哲所駕駛之車輛先行。
    (二)異議人雖辯稱其左轉後已直線行駛，車子已在承德路上，
      看不到對方車子，係對方從側面撞擊，且其已轉彎在別條
      路上直行，不知如何讓對方先行云云，惟查，異議人駕駛
      之自小貨車受損位置係在右後車角，藍浩哲駕駛之自小客
      車則係右前車頭，固可確認本件係異議人駕駛車輛之右後
      車角與藍浩哲駕駛車輛之右前車頭發生碰撞，有道路交通
      事故補充資料表1 份在卷可參，然藍浩哲所駕駛車輛對異
      議人而言，係擁有先行路權之直行車，異議人應研判該直
      行車之車速、距離確為安全時，始可駛入交岔路口，否則
      ，任何無路權之人盡可恣意與有優先路權者爭道，若肇事
      則者以是有路權者追撞或碰撞為由卸責，則交通安全規則
      所規範優先路權之行車秩序將喪失殆盡。再本件車禍之肇
      事責任經台北市政府警察局士林分局交通分隊分析研判結
      果，亦認異議人有左轉彎車未讓直行車先行之疏忽，有該
      道路交通事故調查報告表1 份在卷為憑，益見異議人確有
      前揭違規行為至明。從而，異議人為轉彎車輛，其本應較
      直行車輛盡更大之注意義務，準此，本件肇事之發生係異
      議人左轉之過程中疏未注意對向車道駛來車輛動態之情形
      ，異議人有左轉彎車未讓直行車先行之違規行為甚為明確
      。是異議人所辯上情，屬卸責之詞，並不可採。
五、綜上所述，異議人確於前揭時地有轉彎車不讓直行車先行之
    違規行為，堪以認定。從而，原處分機關援引首揭規定依法
    裁罰，核無違誤，本件異議人之異議為無理由，自應將其異
    議駁回。
據上論斷，應依道路交通案件處理辦法第19條，裁定如主文。
中    華    民    國    95    年    4     月    11    日
                  交通法庭法  官    許碧惠
以上正本證明與原本無異。
如不服本裁定，應於裁定送達後5 日內，向本院提出抗告狀。
                          書記官    徐仁豐
中    華    民    國    95    年    4     月    11    日


司法院資訊處製作；財團法人民間司法改革基金會備份。
